【裁判字號】    94,易,1342
【裁判日期】    950511
【裁判案由】    侵占
【裁判全文】
臺灣板橋地方法院刑事判決              94年度易字第1342號
公  訴  人  臺灣板橋地方法院檢察署檢察官
被      告  乙○○
上列被告因侵占案件，經檢察官提起公訴（九十四年度偵緝字第
一二一九號），本院判決如下：
    主  文
乙○○連續意圖為自己不法之所有，而侵占對於業務上所持有之
物，處有期徒刑柒月。
    事  實
一、乙○○受僱於甲○○所經營位於臺北縣中和市○○街十七號
    四樓之「大立菸酒量販有限公司」（以下簡稱大立公司），
    負責販賣菸酒及收取貨款之工作，為從事業務之人，竟基於
    意圖為自己不法所有概括犯意，於民國九十一年三月二十三
    日及六月二十二日，向不詳廠商、位於臺北市○○區○○路
    三段一八二號「亞鉅企業社」收取貨款新臺幣（下同）二十
    三萬元、二萬三千三百三十元之後，未繳回大立公司，連續
    侵占入己。
二、案經甲○○訴請臺灣板橋地方法院檢察署檢察官偵查起訴。
    理  由
一、訊據被告乙○○固不否認受僱於甲○○所經營之大立公司，
    擔任販賣菸酒及收取貨款之工作，惟矢口否認上開犯行，辯
    稱：伊先前有欠甲○○兄長債務一百六十萬元，後來伊去甲
    ○○經營之大立公司上班以償還債務，後來還到只差四十萬
    元，因為甲○○怕伊跑掉，所以叫伊簽署一張挪用虧空公款
    二十三萬元之切結書，至於二萬三千三百三十元之貨款，是
    因為伊任職該公司半年未獲取薪資，遂得到甲○○同意後，
    伊將該筆貨款收取後作為薪資，且事後已經於九十一年九月
    、十月間和甲○○和解了，所有債務均已清償完畢云云。經
    查：被告上開犯行，業據甲○○於偵查中指述甚詳（甲○○
    於九十一年十月九日偵查中陳述，為被告以外之人於審判外
    之陳述，並無顯不可信之情形，且甲○○於審判程序中經合
    法傳喚拘提無著，本院認為其先前指述，有證據能力），參
    以被告於九十一年三月二十三日親自簽署「本人乙○○今任
    職大立菸酒行期間，挪用新臺幣二十三萬元整，今經雙方同
    意於中華民國九十一年五月二十日前清償所有挪用虧空公款
    新臺幣二十三萬元整，如期滿日前未能清償完畢，願接受法
    律上一切刑責，為恐口說無憑，特立此據，以資證明」等語
    之字據附卷可稽，足徵甲○○指述情節並非子虛。被告辯稱
    該切結書是因積欠甲○○債務，但甲○○怕伊離開，故強迫
    伊，伊在不得已情形下才書寫云云。惟查，證人即切結書之
    見證人丙○○到庭結證稱，伊任職大立公司約九個月，擔任
    業務工作，其負責將公司貨物載運販賣給客戶，當日收取現
    金後，隨即交付給被告，被告當時是擔任經理職務，當初有
    聽老闆甲○○說被告挪用虧空公款，被告有寫下切結書，甲
    ○○有找伊作見證人，寫切結書之際被告並未受脅迫，且一
    直拜託老闆不要送他去警察局等語，足見被告簽署切結書是
    在自由意志下所為。況且，被告並非目不識丁之文盲，倘係
    單純借款糾紛，則書寫一般借據即可，何以白紙黑字載明「
    挪用虧空公款」，徒留對己不利之侵占罪之書證；被告辯稱
    甲○○此舉是怕伊跑掉，惟被告人身自由未受限制，僅以此
    張書證，難以拘束被告之行動自由。再以，被告於準備程序
    中陳述二十三萬元係向甲○○之借款；於審判程序中改稱係
    積欠甲○○兄長之債務一百六十萬元，因為每月要還二、三
    萬元，每月清償金額不足之際，甲○○會幫伊代墊，所以變
    成伊欠甲○○之債務，而甲○○之兄長賣菸酒給甲○○，甲
    ○○再賣給伊，伊再將貨物出售獲取利潤再用以還債，每個
    月至少還二、三萬元，有時一個月還四、五萬元，還了二、
    三年，只剩四十萬元云云，被告先後陳述已有不一，且被告
    積欠甲○○兄弟債務，倘若販賣菸酒利潤如此之高，甲○○
    兄弟何以捨此高額利潤不自行賺取，將菸酒售予被告再由被
    告轉售獲取高額利潤用以償債，此核與常情相悖，被告陳述
    之言，互相矛盾，不足採信。又被告稱積欠甲○○兄長債務
    ，所以要去甲○○公司工作以抵償債務，是以其工作期間之
    薪資用以抵償積欠債務，並非未領得薪資，故其於九十一年
    六月二十二日將二萬三千三百三十元貨款挪為己用，自屬侵
    占行為。末者，被告辯稱所有積欠債務均已清償完畢云云，
    然未提出任何證據以實其說，且侵占罪為即成犯，凡對自己
    持有之他人所有物，有變易持有為所有之意思時，即應構成
    犯罪，縱事後將侵占之物設法歸還，亦無解於罪名之成立（
    最高法院四十三年台上字第六七五號判例可資參照），益徵
    被告辯稱之言均無可信。本件事證明確，其犯行洵堪認定。
二、被告乙○○於上開時地受僱大立公司擔任業務經理，負責販
    賣菸酒、收取貨款等工作，為從事業務之人，核被告所為，
    係犯刑法第三百三十六條第二項之意圖為自己不法之所有，
    而侵占對於業務上所持有之物罪。被告上開先後二次侵占行
    為，其時間緊接，所犯構成要件相同，顯係基於同一之概括
    犯意所為，為連續犯，應依刑法第五十六條之規定，論以一
    罪，並加重其刑。爰審酌被告受僱大立公司，竟利用職務之
    便，侵占入己，已損及大立公司之權益及被告犯罪後之態度
    等一切情狀，量處如主文所示之刑，以資儆懲。
據上論斷，應依刑事訴訟法第二百九十九條第一項前段，刑法第
五十六條、第三百三十六條第二項，罰金罰鍰提高標準條例第一
條前段，判決如主文。
本案經檢察官朱立豪到庭執行職務。
中    華    民    國    95    年    5     月    11    日
                  刑事第十七庭審判長法  官  張江澤
                                    法  官  王綽光
                                    法  官  絲鈺雲
以上正本證明與原本無異
如不服本判決應於送達後10日內向本院提出上訴狀
                                    書記官  蔡美如
中    華    民    國    95    年    5     月    16    日
附錄本案論罪科刑法條全文：
刑法第三百三十六條
對於公務上或因公益所持有之物，犯前條第一項之罪者，處一年
以上七年以下有期徒刑，得併科五千元以下罰金。
對於業務上所持有之物，犯前條第一項之罪者，處六月以上五年
以下有期徒刑，得併科三千元以下罰金。
前二項之未遂犯罰之。


司法院資訊處製作；財團法人民間司法改革基金會備份。
